臺灣高等法院臺南分院刑事判決　　　　95年度上訴字第1421號
上　訴　人
即　被　告　甲○○
指定辯護人　本院公設辯護人　乙○○
上列上訴人因偽造有價證券等案件，不服臺灣臺南地方法院95年
度訴字第1126號中華民國95年7月17日第一審判決（起訴案號：
臺灣臺南地方法院檢察署年95度偵緝字第386號），提起上訴，
本院判決如下：
    主  文
原判決撤銷。
甲○○意圖供行使之用，而偽造有價證券，處有期徒刑壹年陸月
。偽造之臺南區中小企業銀行關廟分行94年8月25日期面額新台
幣六萬四千七百五十元支票壹張沒收。
    事  實
一、甲○○原於臺南縣關廟鄉○○○路281號開設飲料批發店，
    並與歐連發合夥經營礦泉水生意，因其本身之支票自91年間
    起即多次退票而票信不良，而使用歐連發名義之臺南區中小
    企業銀行關廟分行之支票並保管該支票之印鑑章，明知歐連
    發早於民國（下同）93年4月10日已死亡，其所保管之歐連
    發支票不得再行使用，於94年8月24日向丙○○購買「維士
    比」飲料一批計98箱，價值新台幣（以下同）六萬四千七百
    五十元，竟為圖以支票作為支付向丙○○購買之「維士比」
    飲料貨款使用，基於意圖供行使之用而偽造有價證券之犯意
    ，於94年8月24日中午，在上開飲料批發店內，偽造歐連發
    生前交付之臺南區中小企業銀行關廟分行票號ＣＨ0000000
    號空白支票上，偽造金額六萬四千七百五十元及發票日94年
    8月25日期，並盜用歐連發生前交付之印章於該支票之發票
    人欄上蓋印一枚，據以偽造完成支票1紙（以下稱本件支票
    ）後，在未向丙○○告知歐連發業已死亡之情況下，即於同
    日將該偽造完成之支票，交付運送「維士比」飲料98箱前來
    之丙○○之司機供作貨款之清償而行使，嗣本件支票屆期因
    拒絕往來遭到退票，丙○○始循線查知上情。
二、案經丙○○訴由臺灣臺南地方法院檢察署檢察官偵查起訴。
    理  由
甲、程序部分：
    一、按被告以外之人於審判外之陳述，雖不符前四條之規定
        ，而經當事人於審判程序同意作為證據，法院審酌該言
        詞陳述作成時之情況，認為適當者，亦得為證據。告訴
        人丙○○於檢察事務官調查中之陳述以及ＧＺ0000000
        0號統一發票一紙（附於94年他字第2878號偵查卷第5頁
        ）檢察官、辯護人及被告甲○○於原審調查證據時，均
        知曉為審判外之言詞及書面陳述，係為傳聞證據，但既
        均表示同意作為證據，且經原審審酌前開言詞及書面陳
        述作成之情況，認為適當，故依前開規定，得為證據。
    二、又法務部票據信用資訊連結作業查詢明細表及歐連發之
        戶籍謄本各一份（附於94年交查字第266號偵查卷第7之
        2頁、第17頁、第18頁），係行政機關就票據提示使用
        ，以及戶政機關就戶籍設置、變動、出生、死亡等事項
        ，以機械記錄方式列印而出之資料，非被告以外之人於
        審判外之言詞或書面陳述，並非傳聞證據，無刑事訴訟
        法第159條第1項之適用，亦得為證據。
乙、實體部分：
    一、訊據上訴人即被告甲○○對於上開時、地偽造歐連發生
        前交其保管之臺南區中小企業銀行關廟分行發票日94年
        8 月25日期，支票號碼ＣＨ0000000號金額六萬四千七
        百五十元，並盜用歐連發生前交付之印章於該支票之發
        票人欄上，持以支付向丙○○購買「維士比」之貨款，
        屆期不獲支付之事實，迭據其在偵查、原審及本院審理
        時，坦白承認（詳95年偵緝字第386號卷第9頁、第10頁
        、第23頁、原審卷第12頁、第33頁至第37頁），核與告
        訴人丙○○之指訴情節均相符，並有本件支票影本及告
        訴人因販賣「維士比」飲料98箱予被告而開立之ＧＺ0
        0000000號統一發票各1紙在卷可查（附於94年他字第
        2878號卷第5頁）。
    二、又歐連發確於93年4月10日死亡，且為被告所知悉等情
        ，為被告所承認，並有歐連發之戶籍謄本一份可憑（附
        於94年交查字第266號偵查卷第7之2頁）。按自然人之
        人格，隨死亡而歸於消滅，故人於死亡後，自無再為任
        何票據行為之可能，被告對此眾所皆知之常理，自無不
        知可言，再者被告本身使用之支票，自91年1月8日起至
        94年10月24日止，已先後退票50餘次、全部退票金額高
        達二百六十餘萬元，亦有法務部票據信用資訊連結作業
        查詢明細表一份可參（附於94年交查字第266號偵查卷
        第第17頁、第18頁），是被告顯然早已陷於資金週轉困
        難，而無具備清償本件支票票款之資力，然其竟在明知
        歐連發業已死亡，歐連發已無任何開立或授權被告開立
        支票之權能，且本身亦已欠缺清償本件支票票款之能力
        之狀況下，猶仍刻意隱瞞歐連發已死亡之實情，而使用
        該死亡之人之名義，進行開立本件支票此虛偽開票之行
        為，並將本件支票交付予不知情之告訴人而據以供清償
        貨款使用，則被告意圖供行使之用，而冒用他人名義偽
        造支票之犯意，至為明顯，本案事證明確，被告犯行洵
        堪認定。
    三、查被告意圖供行使之用，而偽造有價證券，核其所為，
        係犯刑法第201條第1項之罪。被告盜用歐連發之印章於
        本件支票之發票人欄上蓋印一枚之行為，為偽造本件支
        票之階段行為，又其偽造該支票後持以行使，其行使偽
        造有價證券之低度行為應為偽造有價證券之高度行為所
        吸收，均不另論罪。至公訴人另認被告尚涉犯刑法第33
        9條第1項之詐欺取財罪嫌，然行使偽造有價證券以使人
        交付財物，如果所交付者即係該證券本身之價值，亦即
        行使偽造有價證券用以取得票面價值之對價者，其詐欺
        取財之行為仍屬行使偽券之行為，不另成立詐欺罪名，
        最高法院25年上字第1814號判例意旨及62年度第1次刑
        庭庭長會議決議(一)可資參照。故被告行使偽造之本件支
        票以供清償貨款使用，亦即被告係以本件支票所表徵之
        票款價值，取得債務清償之對價，依上揭判例及決議意
        旨，自不再另論詐欺取財罪，然因公訴意旨認此與上開
        成罪部分，有修正前刑法第55條所指之牽連犯之裁判上
        一罪關係，故不另為無罪之諭知，附此敘明。
    四、原審予以論罪科刑，固非無見，惟查：被告業已與告訴
        人成立和解，並償還全部貨款，告訴人亦具狀表示不予
        追究，有撤回告訴狀及和解書附卷可查，原審對被告犯
        罪後之態度及犯罪所生之損害，未予審酌，論處被告有
        期徒刑三年四月，似嫌過重，被告上訴意旨，並不否認
        犯罪，以本案已和解，原審未予審酌，量刑過重，而指
        摘原判決不當，尚非全無理由，應由本院撤銷改判，爰
        審酌被告犯後坦白承認，事後並與告訴人成立和解，將
        貨款全數償還，犯後態度良好，且其偽造支票只有1張
        ，面額僅為六萬四千七百五十元，嗣又與告訴人和解，
        犯罪情節，尚非鉅大，而偽造有價證券罪之最低度刑本
        刑為三年，情輕法重，其犯罪情狀顯可憫恕，本院認科
        處最低度刑，猶嫌過重，故依刑法第59條之規定，酌予
        減輕其刑，故審酌其一切情狀，量處有期徒刑一年六月
        。偽造之本件支票1張，係偽造之有價證券，應依刑法
        第205條規定沒收。
丙、據上論斷，應依刑事訴訟法第369條第一項前段、第364條、
    第299條第1項前段、刑法第201條第1項、第205條、第59條
    ，判決如主文。
本件經檢察官林炎昇到庭執行職務。
中　　華　　民　　國　　96　　年　　1 　　月　　25　　日
                  刑事第五庭    審判長法  官　楊明章
                                 　　 法  官  楊子莊
                                  　　法  官  戴勝利
以上正本證明與原本無異。
如不服本判決，應於收受本判決後十日內向本院提出上訴書狀。
其未敘述上訴理由者並得於提起上訴後十日內向本院補提理由書
狀（均須按他造當事人之人數附繕本）「切勿逕送上級法院」。
　　　　　　　　　　　　　　　　　　　書記官　陳淑貞
中　　華　　民　　國　　96　　年　　1 　　月　　26　　日
附錄論罪科刑之法條：
刑法第201條第1項：意圖供行使之用，而偽造、變造公債票、公
                  司股票或其他有價證券者，處三年以上十年
                  以下有期徒刑，得併科三千元以下罰金。
